【裁判字號】    90,訴,1043
【裁判日期】    920527
【裁判案由】    侵權行為損害賠償
【裁判全文】
臺灣士林地方法院民事判決  九十年度訴字第一○四三號
    原      告  乙○○
    特別代理人  張蕙芳
    訴訟代理人  楊延壽律師
    被      告  行政院國軍退除役官兵輔導委員會台北榮民總醫院
                            設台北市○○區○○路二段二０一號
    法定代理人  李良雄      住.
    被      告  甲○○      住台北市○○○路○段一六０號十三樓之一
                戊○○      住台北市○○區○○路二段二０一號
                丙○○      住.
                丁○○      住.
    共     同
    訴訟代理人  張家琦律師
                林鳳秋律師
右當事人間請求侵權行為損害賠償事件，本院判決如左：
    主    文
原告之訴及假執行之聲請均駁回。
訴訟費用由原告負擔。
    事    實
甲、原告方面：
  一、聲明：
  （一）被告應連帶給付原告新台幣（下同）四百萬元，及自起訴狀繕本最後合法送
        達被告翌日起至清償日止，按週年利率百分之五計算之利息。
  （二）願供擔保請准宣告假執行。
  二、陳述：
  （一）原告於民國八十七年八月二十七日因身體不適高燒不退，而前往被告行政院
        國軍退除役官兵輔導委員會台北榮民總醫院（下稱台北榮總）急診，嗣經該
        院醫師診斷發現原告患有細菌性心內膜炎、冠狀動脈阻塞、心肌擴大、心律
        不整等病症，在被告台北榮總所僱用之被告戊○○醫師建議下，原告及家屬
        同意由該院進行主動脈瓣置換術，並由被告戊○○、丁○○、丙○○三位醫
        師於八十七年九月二十二日進行手術，詎手術完成後，渠等竟疏未注意為原
        告裝置心臟節律器，導致原告於手術後發生心跳停止，經三、四十分鐘之急
        救雖恢復心跳，惟腦部因長時間缺氧而嚴重受創，翌日清晨並開始癲癇，且
        發作時間、次數、症況愈來愈嚴重，甚至因此而全身彈離床面，原告家屬乃
        不斷向當時值班之被告甲○○醫師反映，並央其處理，惟甘醫師竟僅淡淡答
        稱已用癲癇藥物，即不予理會，眼見原告持續癲癇發作，四肢不斷抽搐甚至
        全身不自主彈離床面，痛苦折磨長達十數小時而不予理睬，未為任何進一步
        診斷治療，遲至原告家屬自力救濟於院內四處請託懇求，至晚間七時許，始
        有腦神經內科顏醫師前來會診，並判斷用藥不夠，而增加三倍劑量，原告癲
        癇情形始改善並停止。惟經此一連串醫療疏失，原告於住院手術後不僅未因
        被告之治癒而痊癒，反從此陷入昏迷，嗣雖再經多月之治療，仍無進展，而
        呈植物人狀態，爰依民法第一百八十四條、第一百八十五條、第一百八十八
        條規定、消費者保護法第七條請求被告連帶賠償損害。
  （二）請求被告賠償部分：
    １、看護費：自八十七年十月二十八日轉離加護病房起至九十年六月三十日止，
        共計支出看護費二百十四萬五千元，另計算原告之餘命尚有九點九七歲，扣
        除中間利息後，尚可請求看護費用六百六十三萬零八百四十七元，原告僅先
        請求其中二百萬元。原告目前呈植物人狀態，全身癱瘓，舉凡一切日常生活
        之基本行為均無法自理，而由原告子女家屬二十四小時輪班照顧，原告雖無
        現實之支付，但親屬基於親情之恩惠自不能加惠於加害人，而應認原告受有
        相當於看護費之損失，至於看護費之計算標準，原告乃依台北榮總病患服務
        中心之收費標準計算之。
    ２、非財產上損害二百萬元。
  （三）被告戊○○、丁○○、丙○○係共同侵權行為人，另被告甲○○係手術後恢
        復室內之值班醫師，原告麻藥尚未消退，手術情形未明，原告既尚未甦醒離
        開手術恢復室，即因甲○○對原告癲癇病況置之不理，亦遲不會診腦神經內
        科之專科醫師，導致原告目前呈植物人狀態，依法自應負連帶賠償責任。
  （四）被告台北榮總所僱用之醫師雖均具合格醫師資格，惟施行手術後，竟疏未裝
        置心臟節律器，導致原告於手術後發生心跳停止，腦部因此受創，且被告甲○○明知原告於手術後，再經急救恢復心跳後，腦部已受創，且不正常癲癇
        甚為嚴重，竟長達十餘小時未曾會診專業之腦神經內科醫師，致原告無端受
        折磨痛楚，嗣並呈植物人狀態，被告台北榮總所提供之醫療服務，顯未具通
        常可合理期待之安全性，自應依消費者保護法負賠償責任。
  （五）被告戊○○、丁○○、丙○○並未於術後馬上為原告裝置心臟節律器，係心
        跳停止經急救後才予以接裝，原告家屬並在場親耳聽悉被告戊○○醫師因此
        指稱「這些學生怎麼教都不會，都不注意」，而九月二十三日凌晨四時急救
        後，原告家屬欲再進入恢復室探視，遭值班護士阻擋，並稱現已接體外心臟
        節律器，絕不會再發生心跳停止之情形，請家屬放心，足徵術後被告戊○○
        、丁○○、丙○○確實疏未為原告裝設心臟節律器。
乙、被告方面：
  一、聲明：
  （一）駁回原告之訴。
  （二）如受不利判決，願供擔保請准宣告免假執行。
  二、陳述：
  （一）原告有酗酒病史，曾因胃潰瘍接受次全胃切除手術，並已知有冠狀動脈血管
        疾病多年，因嚴重之細菌性心內膜炎，侵犯心臟之主動脈瓣膜環形成細菌性
        膿瘍並侵犯升主動脈根部，造成升主動脈根部破裂成假性動脈瘤。於八十七
        年八月二十九日住入台北榮總感染科病房，住院時呈現發燒、盜汗、背痛、
        嚴重貧血現象，曾經會診多位心臟外科醫師，均認為危險性極高之病例，雖
        經相關治撩，病情仍急轉直下，九月十四日出現菌血症，腎機能不全，肺部
        水腫，氧氣依賴等多重器官衰竭症狀，已然進入細菌性心內膜炎的末期病症
        ，在病危情況下進入加護病房。
  （二）由於外科手術治療是病患唯一之希望，經感染科醫師再度會診心臟外科後，
        戊○○主任於手術前與家屬詳細解釋，在感染未獲控制的心臟上手術的危險
        性，主動脈細菌及贅生物隨時有脫落到腦部，變成腦膿瘍及中風之可能，手
        術成功率百分之二十，手術危險性百分之八十，且手術後出現心臟衰竭及心
        律不整之機會極高，是困難度極高風險也相對極高之手術，家屬亦表知悉。
        手術當天麻醉醫師評估心內膜炎合併心臟衰竭、冠心症、兩側勒膜積水、嚴
        重營養不良等因素，認為單純手術中麻醉風險至少百分之五十以上，再度向
        家屬充分解釋並簽字同意，進行麻醉及手術。
  （三）八十七年九月二十二日，戊○○主任偕同助手丁○○總醫師，丙○○醫師進
        行開心手術，切除主動脈贅生物即主動脈瓣置換心臟之主動脈瓣膜同時修復
        升主動脈根部細菌性假性動脈瘤破口，手術經十一小時順利完成已屬難能可
        貴，手術後並為病患裝置心臟節律器，術後病患之狀況仍然不穩定，傷口之
        引流管仍持續有少量出血，心跳及血壓仍須持續注射強心劑維持，病患神智
        並未完全清醒，除可睜眼外，四肢仍無法依醫囑活動。當晚心臟外科加護中
        心之值班醫師甲○○有鑑於病患之病情並不穩定，始終守在病床旁觀察病情
        變化，當晚凌晨零點二十五分，病患在無預警情況下，突然張眼、燥動、無
        法聽從醫囑，心電圖及血壓同時呈現無法偵測情形，甲○○醫師在旁，依高
        級心肺復甦術規範並無任何延誤，當時立即展開心肺復甦術，並同時請護士
        聯絡戊○○醫師及丁○○醫師前來支援，經二十六分鐘心臟按摩，施打大量
        強心劑，及二次胸前電擊後，病患有效心跳及血壓方於零時五十一分恢復，
        變成每分鐘一百跳以上。
  （四）八十七年九月二十二日晚間七時起，發現病患出現有癲癇情形，約三至五分
        鐘發作一次，每次持續一至二分鐘，丙○○醫師當即為病患施打抗癲藥物，
        持續每小時加注一次。病患癲癇情形在藥物治療後已逐漸改善，但仍偶有短
        暫抽搐情形，病患雖仍因嚴重腦部缺氧成為植物人，然目前心臟功能良好，
        表示手術成功，在醫院悉心照顧下存活至今。
  （五）手術中被告確實有依所有開心慣例為病患裝置心臟節律器，原告主張被告戊○○、丁○○、丙○○於八十七年九月二十二日進行手術完成後，未替原告
        裝置心臟節律器，導置腦部缺氧誠與事實有所不符。
  （六）手術當天凌晨之急救係依衛生署高級心肺復甦術準則進行，即刻進行心臟按
        摩，並未間斷，從急救由零時二十五分開始至急救成功為零時四十五分，共
        二十分鐘，在此種重病心臟手術甫後之心跳停止，能成功救回，實屬不易。
        而從癲癇發生開始，醫療團隊即立刻處理並密切注意觀察其變化，在第一時
        間為病患施打抗癲癇藥物外，心臟跳動與心臟功能觀察為首要任務，安定後
        ，當天下午三時零四分會診神經內科顏得禎醫師，顏醫師於五時五十分前來
        診視病患，其所增加之藥量，並非針對治療癲癇用藥，因此原告主張被告甲○○用藥不夠，而呈植物人狀態之疏失，亦屬曲解。
  （七）八十七年九月二十二日晚間七時，病患出現癲癇之情形，在場之丙○○醫師
        當即為病患施打抗癲癇藥物治療，甲○○醫師在向病人詳細解說病情討論後
        ，由家屬自費購買藥物給予病患治療，用以改善腦部血流循環。因此種改善
        腦部血流循環藥物，受限於健保給付規定，當時係由家屬自備，甘醫師除開
        立前述藥物由家屬自費購買使用外，更在場持續觀察，並另開立治療病患之
        癲癇痙攣，足見原告所指甘醫師在給予抗癲癇藥物後未為任何進一步診斷治
        療，更非屬實。
  （八）被告所提供之醫療過程並無過失，事實上，在此高齡患者，因為嚴重之細菌
        性心內膜炎，侵犯到心臟之主動脈辦膜環，造成嚴重急性閉鎖不全，形成細
        菌性膿瘍並侵犯升主動脈根部，造成升主動脈根部破裂形成假性動脈瘤。進
        行如此高危險性之手街，雖手術本身成功，但手術後之併發症發生實在不是
        現有醫療水準所能完全掌控，被告就該手術之進行及術後之照護並無何過失
        。
    理    由
一、按當事人喪失訴訟能力或法定代理人死亡或其代理權消滅者，訴訟程序在有法定
    代理人或取得訴訟能力之本人承受其訴訟以前，當然停止；但於有訴訟代理人時
    訴訟程序不當然停止，觀諸民事訴訟法第一百六十九條、第一百七十三條前段至
    明。經查：被告台北榮總之法定代理人於九十二年四月間業經變更為李良雄，李
    良雄雖於九十二年五月二十日言詞辯論終結後始具狀聲明承受訴訟，然被告台北
    榮總於訴訟中既已委任張家琦律師、林鳳秋律師為訴訟代理人，有委任狀一份附
    卷可稽，訴訟程序並不當然停止，而李良雄嗣所為之承受訴訟聲明亦屬合法而有
    理由，合先敘明。
二、本件原告起訴主張：其於八十七年八月二十七日因身體不適高燒不退，而前往被
    告台北榮總急診，經診斷發現原告患有細菌性心內膜炎、冠狀動脈阻塞、心肌擴
    大、心律不整等病症，在被告台北榮總所僱用之被告戊○○醫師建議下，同意進
    行主動脈瓣置換術，由被告戊○○、丁○○、丙○○三位醫師於八十七年九月二
    十二日為其進行手術，詎手術完成後，渠等竟疏未注意為其裝置心臟節律器，致
    其於手術後心跳停止，經三、四十分鐘之急救雖恢復心跳，惟腦部因長時間缺氧
    而嚴重受創，翌日清晨開始癲癇，值班之被告甲○○醫師未及時為正確之診斷治
    療，亦遲不會診腦神經內科之專科醫師，至晚間七時許，始有腦神經內科顏醫師
    前來會診，並判斷用藥不夠，而增加三倍劑量，其癲癇情形始改善並停止，惟其
    從此陷入昏迷，呈植物人狀態。被告台北榮總、戊○○、丁○○、丙○○、甲○○應負連帶賠償責任，爰依民法第一百八十四條、第一百八十五條、第一百八十
    八條規定、消費者保護法第七條請求被告連帶賠償看護費二百萬元、非財產上損
    害二百萬元，共計四百萬元之損害等情；被告則以：原告因嚴重之細菌性心內膜
    炎，侵犯心臟之主動脈瓣膜環形成細菌性膿瘍並侵犯升主動脈根部，造成升主動
    脈根部破裂成假性動脈瘤，於八十七年八月二十九日入台北榮總感染科病房，九
    月十四日即已進入細菌性心內膜炎的末期病症，在病危情況下進入加護病房，外
    科手術治療係治癒原告唯一之希望，惟主動脈細菌及贅生物隨時有脫落到腦部，
    而有變成腦膿瘍及中風之可能，手術成功率百分之二十，手術危險性百分之八十
    ，且手術後出現心臟衰竭及心律不整之機會極高，是困難度極高風險也相對極高
    之手術，已向家屬充分解釋並經簽字同意進行麻醉及手術。八十七年九月二十二
    日，戊○○主任偕同助手丁○○總醫師，丙○○醫師進行開心手術，經十一小時
    順利完成，手術後並為原告裝置心臟節律器，當晚心臟外科加護中心之值班醫師
    甲○○有鑑於原告之病情並不穩定，始終守在病床旁觀察病情變化，並適時為其
    進行高級心肺復甦術，並聯絡戊○○醫師及丁○○醫師前來支援，經二十六分鐘
    心臟按摩，施打大量強心劑，及二次胸前電擊後，原告有效心跳及血壓方於零時
    五十一分恢復，變成每分鐘一百跳以上。原告雖仍因嚴重腦部缺氧成為植物人，
    然目前心臟功能良好，表示手術成功，在醫院悉心照顧下存活至今，被告並無何
    過失等語置辯。
三、原告主張其於八十七年八月二十七日因身體不適高燒不退，而前往被告台北榮總
    急診，經診斷發現原告患有細菌性心內膜炎、冠狀動脈阻塞、心肌擴大、心律不
    整等病症，在被告台北榮總所僱用之被告戊○○醫師建議下，同意進行主動脈瓣
    置換術，由被告戊○○、丁○○、丙○○三位醫師於八十七年九月二十二日為其
    進行手術，手術後心跳停止，經三、四十分鐘之急救雖恢復心跳，惟腦部因長時
    間缺氧而嚴重受創，翌日清晨開始癲癇，並從此陷入昏迷，呈植物人狀態，被告
    甲○○則為手術當晚之心臟外科加護中心之值班醫師之事實，業據提出診斷證明
    書為證，且為被告所不爭執，並經本院向台北榮總調閱原告病歷核閱屬實，此部
    分事實自堪認定。茲兩造所爭執者為：（一）前開手術中被告戊○○、丁○○、
    丙○○有無為原告裝置心臟節律器；（二）就該手術之施行被告戊○○、丁○○
    、丙○○是否有過失；（三）被告甲○○就原告於術後發生癲癇之處置是否有過
    失。茲分述如下：
（一）前開手術中被告戊○○、丁○○、丙○○有無為原告裝置心臟節律器：
  １、系爭手術所裝置者屬體外節律器，須於體內置入節律線並於體外接裝上節律器
      始完成全程之裝置動作，而被告戊○○、丁○○、丙○○於八十七年九月二十
      二日為原告進行手術之際，確有為原告置入胸管及節律線後，縫合胸骨及皮膚
      傷口，完成手術，有手術室護理記錄一份在卷為憑，並為兩造所不爭執，兩造
      所爭執者係被告戊○○、丁○○、丙○○究有無為原告接裝體外之節律器，本
      院就此委請行政院衛生署鑑定，據覆：依八十七年九月二十二日當日手術護理
      紀錄，在手術中，手術醫師確實有置入節律線，在一般心臟手術中，除非必要
      ，否則不會置入節律線，但一旦置入節律線時，即會接上節律器，此為手術室
      中之常規連續性動作，由於接上節律器乃眾多醫療行為之一小步驟，病歷記載
      不可能巨細糜遺地全部記載，依九月二十二日當日麻醉記錄，病患於九月二十
      二日下午四時三十分體外循環機停止後，病患心跳次數雖不穩定，但不曾低於
      每分鐘七十次，由於節律器可使心跳不低於設定值，故可證明在手術室即有接
      上節律器，有行政院衛生署九十二年四月十八日衛署醫字第０九二０二００四
      四七號函一份在卷為憑，是被告游振堂、丁○○、丙○○於前揭手術進行中，
      既已為原告於體內置入節律線，依醫學臨床經驗法則以觀，當亦同時為其接上
      節律器，且依手術當日之麻醉記錄所示原告之心跳，既未曾低於每分鐘七十次
      ，即亦無積極之證據可認被告游振堂、丁○○、丙○○未為原告接上體外節律
      器，是當認被告游振堂、丁○○、丙○○於前揭手術中應已為原告置入節律線
      ，並接上體外節律器。
  ２、至原告雖質以依病歷記錄第四十頁所示之心電圖，原告於術後之凌晨零時二十
      八分許一度出現心臟停止跳動之情事，可證被告游振堂、丁○○、丙○○於術
      後未能為原告接上體外節律器云云。然按有心律不整時，體外節律器會以為心
      臟仍在跳動而不啟動擊發，並且體外節律器並無治療心律不整的效果，即使體
      外節律器偶然擊發，亦無法克服心律不整，必須心臟電擊才能克服心律不整，
      若要作心臟電擊，通常醫護人員會將體外節律器關閉，以免心臟電擊之電流逆
      流至節律器，而可能破壞節律器之功能，若要記錄心電圖，通常醫護人員會將
      體外節律器關閉，以免節律器擊發之電流會干擾心電圖之判讀，惟有當心律不
      整時，若病患心跳次數低於設定值，體外節律器即會啟動擊發，刺激心臟跳動
      ，節律器並非萬靈丹，若心臟嚴重衰竭，心肌無法收縮，節律器擊發之電流亦
      無法刺激心肌收縮，此時惟有強心劑才能刺激心肌收縮，業經本院向行政院衛
      生署函詢，經該署函覆在卷可佐，並詳載卷附病程記錄第四十頁心電圖一為心
      臟電擊前，體外節律器關閉時之心律不整之情況，圖二應是第一次心臟電擊後
      之心電圖，病程記錄第四十頁心電圖二與圖三係一組，即有無體外節律器啟動
      之對照，在圖二，醫護人員暫時將體外節律器關閉，以免節律器擊發之電流會
      干擾心電圖之判讀，圖三，醫護人員將體外節律器打開，以作為對照，但節律
      器在此時並無功能，無法刺激心肌收縮，此時惟有強心劑才能刺激心肌收縮，
      但在使用體外節律器時，心律不整再度復發，此時應是第二次心臟電擊前等情
      ，經本院核閱病歷記錄，原告於手術前之八十七年九月十四日曾發生胸痛及心
      室顫動等病症，而於九月十五日轉至加護病房治療，術後當晚（即八十七年九
      月二十三日）零時二十五分再次突發心室顫動，經心肺復甦術及兩次心臟電擊
      後，於零時五十五分始恢復心跳及血壓，再比對卷附病歷記錄所附八十七年九
      月二十三日凌晨零時二十八分之心電圖，圖一呈現心律不整之狀態，圖二呈現
      心臟停止跳動之狀態，圖三出現節律器作用之節律點，惟仍無法恢復心跳，是
      前揭行政院衛生署所為鑑定意見認圖一、圖二係為對原告出現之心律不整進行
      心臟電擊急救時，將節律器關閉，圖三係心臟電擊後將節律器打開進行對照一
      節，揆諸體外節律器之功能及對心律不整之急救方式，該鑑定意見尚屬可採。
      且原告既於八十七年九月二十三日零時二十五分突發心室顫動，斯時相關醫護
      人員係緊急為原告進行心臟電擊及心肺復甦術，果若如原告所言被告於術後未
      立即為其接上體外節律器一節屬實，而節律器既無法治療心室顫動，被告台北
      榮總之相關醫護人員焉有於如此緊急狀態下，突然再為原告接上體外節律器之
      理？又若此舉係惟恐負擔相關法律責任，更無又將圖一、圖二顯見未有節律器
      發生作用之心電圖清楚留存於病歷記錄之理。是本院認尚難以病歷記錄中八十
      七年九月二十三日零時二十八分之圖一、圖二心電圖即認被告戊○○、丁○○
      、丙○○未於術後立即為原告接上體外節律器。
（二）就該手術之施行被告戊○○、丁○○、丙○○是否有過失：
      經本院就此委請行政院衛生署鑑定，據覆：原告心臟停跳係心律不整（心室顫
      動）所致，而原告之節律器係正常運作，但病患突發心律不整，引起心臟停跳
      ，進而造成腦部損傷，才造成抽搐痙攣，與節律器無關，有行政院衛生署前揭
      函覆在卷為憑，又原告於術後之八十七年九月二十三日凌晨零時二十五分突發
      心室顫動，而節律器並無治療心律不整之效果前均述及，是本院認此鑑定結果
      並無顯然違反論理法則及經驗法則，應堪採信，是足認被告游振堂、丁○○、
      丙○○就系爭手術之施行並無過失。縱如原告所指被告游振堂、丁○○、丙○○於前揭手術中僅置入節律線，疏未接上節律器屬實，然原告腦部損傷致成植
      物人之狀態既為突發性心室顫動所致，就此節律器並無治療之效果，是縱被告
      游振堂振、丁○○、丙○○未於術後立即為原告接上節律器，就原告成植物人
      結果之發生，亦無相當因果關係。
（三）被告甲○○就原告於術後發生癲癇之處置是否有過失：
      至被告甲○○醫師於原告進行手術後發生癲癇，其在藥物種類之選擇及其劑量
      之決定，皆符合醫療常規，但重度癲癇常須一段時期之治療後，血液濃度達標
      準始見效果，病患之癲癇於使用Dilantin十餘小時後改善，係可能之病程經過
      ，腦神經內科醫師會診後之用藥係對受傷之腦有保護作用，故原告成為植物人
      之成因，係因原告心律不整引起心跳停止，導致腦部損傷所致，而原告腦部損
      傷之結果導致癲癇，故癲癇非造成植物人的原因，亦經行政院衛生署鑑定在卷
      可稽，是被告甲○○於術後就原告發生癲癇之處置並無過失，亦堪認定。
四、按因故意或過失，不法侵害他人之權利者，負損害賠償責任，民法第一百八十四
    條第一項前段定有明文。被告戊○○、丁○○、丙○○就原告於八十七年九月二
    十二日施行之手術並無過失，被告甲○○於術後就原告發生癲癇之處置亦無過失
    ，皆如前述，原告依侵權行為規定請求被告賠償損害，並無理由，應予准許。
五、次按從事設計、生產、製造商品或提供服務之企業經營者應確保其提供之商品或
    服務，無安全或衛生上之危險；企業經營者違反前二項規定，致生損害於消費者
    或第三人時，應負連帶賠償責任，但企業經營者能證明其無過失者，法院得減輕
    其賠償責任；消費者保護法第七條第一項、第三項分別定有明文。再按商品於其
    流通進入市場，或服務於其提供時，未具通常可合理期待之安全性者，為本法第
    七條第一項所稱安全或衛生上之危險，但商品或服務已符合當時科技或專業水準
    者，不在此限，消費者保護法施行細則第五條第一項亦定有明文。經查：原告因
    八十七年九月二十二日之主動脈瓣膜置換手術後，發生合併症所產生之後遺症，
    導致成為植物人，可能與手術有關，不過從其手術中之發現，即使不接受手術，
    其病變也可能發生如原告心臟停跳現象，從手術之適應症是否適當而論，原告因
    細菌性心內膜炎併急性主動脈閉鎖不全，已有肺水腫，其開刀之適應症十分適當
    ，且其合併症及後遺症之發生，屬於意料中，被告游振堂於八十七年九月二十一
    日晚間六時許告知家屬僅有百分之二十手術成功機會，家屬仍同意手術，就此而
    論已具專業水準，而被告戊○○、丁○○、丙○○於手術中已安裝節律器，其等
    已注意其裝置之必要性，裝置時機亦適當，原告於術後尚需使用二種強心劑，才
    能維持血壓，實為危急狀態，再突發心臟停跳，造成腦部損傷，才造成抽搐痙攣
    ，與裝置節律器無關，此突發性停跳，於被告之術前解釋已提及，且被告甲○○
    醫師所使用之Dilantin劑量並無不合規定，翌日神經內科醫師所建議之
    Nootropil 只是保護作用，且至今在醫學上仍未有定論，故由病歷及佐證看，台
    北榮總四位醫師所提供之醫療服務及其處理過程，均符合現代心臟外科專業之科
    技水準，亦有前揭行政院衛生署之鑑定結果附卷為憑，縱認被告戊○○、丁○○
    、丙○○未於術後立即為原告接上節律器，就原告成植物人結果之發生，亦無相
    當因果關係，前已述及，是原告依消費者保護法請求被告連帶賠償損害，亦無理
    由，應予駁回。
六、原告受敗訴判決，其假執行之聲請即失所依據，應併予駁回。
七、據上論結，本件原告之訴為無理由，依民事訴訟法第七十八條判決如主文。
中      華      民      國    九十二    年      五      月    二十七    日
                                        臺灣士林地方法院民事第二庭
~B法      官  方彬彬
右為正本係照原本作成。
如對本判決上訴須於判決送達後廿日內向本院提出上訴狀。
中      華      民      國    九十二    年      五      月    二十九    日
~B法院書記官  吳政洋


司法院資訊處製作；財團法人民間司法改革基金會備份。
